【裁判字號】    98,沙簡上,1116
【裁判日期】    990311
【裁判案由】    詐欺
【裁判全文】
臺灣臺中地方法院刑事判決          98年度沙簡上字第1116號
上  訴  人  乙○○
即被告
上列上訴人即被告因詐欺案件，不服本院沙鹿簡易庭中華民國
98年10月30日98年度沙簡字第628號第一審簡易判決（原聲請簡
易判決處刑書案號：98年度偵字第20707號、第20761號）提起上
訴，本院管轄之第二審合議庭判決如下：
    主  文
上訴駁回。
    犯罪事實及理由
一、乙○○能預見將金融機構存款帳戶之存摺、身分證、健保卡
    影本及金融卡連同密碼交付予不詳身份之成年人使用，足供
    他人作為詐欺取財所得財物之出入帳戶，竟仍基於幫助他人
    詐欺取財之不確定故意，於民國98年6月18日，在臺中縣后
    里鄉后里火車站前之便利商店前，將其所申辦之臺灣土地銀
    行西臺中分行帳戶（帳號000000000000號）及聯邦商業銀行
    中港分行帳戶（帳號000000000000號）之存摺、印鑑章及金
    融卡（含密碼）交予真實姓名年籍不詳自稱「顏明華」之成
    年男子，容任他人作為詐欺取財之工具。前開不詳成年人於
    取得乙○○交付之上述存摺、印鑑章及金融卡（含密碼）後
    ，即基於意圖為自己不法所有之犯意，為如下之詐欺取財犯
    行：
（一）於98年7月8日某時，撥打電話予丙○○，佯稱其身份證遭
      冒用申辦行動電話號碼盜打，積欠電話費新臺幣（下同）
      4萬餘元，並涉及洗錢罪，須將帳戶內之存款匯至指定帳
      戶內監管，丙○○不疑有他，分別於同日10時30分許、11
      時許，在位於新竹縣湖口鄉○○路○段102號之臺灣土地銀
      行湖口分行，將21萬9000元、8萬1000元存入乙○○所有
      上開臺灣土地銀行西臺中分行帳戶。
（二）於98年7月8日14時40分許，以電話語音留言方式向甲○○
      佯稱其未繳電話費，待甲○○撥打電話聯絡後，即向甲○○佯稱其郵局帳戶遭盜用，有不明資金往來，須將存款提
      領後匯出，甲○○不疑有他，於同日16時50分許，在位於
      高雄市三民區○○○路73號之聯邦商業銀行三民分行，將
      32萬元存入乙○○所有之上開聯邦商業銀行中港分行帳戶
      。嗣經丙○○、甲○○發覺受騙，報警查知上情。
二、案經臺中市警察局第一分局、第六分局報告臺灣臺中地方法
    院檢察署檢察官偵查後聲請以簡易判決處刑。
    理    由
一、證據能力之說明：
（一）按被告以外之人於審判外之陳述雖不符刑事訴訟法第159
      條之1至之4等四條之規定，而經當事人於審判程序同意作
      為證據，法院審酌該言詞陳述或書面陳述作成時之情況，
      認為適當者，亦得為證據；當事人、代理人或辯護人於法
      院調查證據時，知有刑事訴訟法第159條第1項不得為證據
      之情形，而未於言詞辯論終結前聲明異議者，視為有前項
      之同意，刑事訴訟法第159條之5定有明文。此條文之立法
      意旨在於傳聞證據未經當事人之反對詰問予以核實，原則
      上先予排除。惟若當事人已放棄反對詰問權，於審判程序
      中表明同意該等傳聞證據可作為證據；或於言詞辯論終結
      前未聲明異議，基於尊重當事人對傳聞證據之處分權，及
      證據資料愈豐富，愈有助於真實發見之理念，且強化言詞
      辯論主義，使訴訟程序得以順暢進行，上開傳聞證據亦均
      具有證據能力。
（二）本件被害人丙○○、甲○○均曾於警詢中為陳述，其性質
      雖屬傳聞證據，且其未再於法院審理中為陳述，亦查無符
      合同法第159條之1至之4等前四條之情形，然其等所為之
      上開警詢筆錄內容，當事人均未於言詞辯論終結前對該等
      筆錄內容異議，依上開規定，是其於警詢中之證言應具有
      證據能力，得作為認定事實之證據。
二、上訴意旨：
（一）被告乙○○先以：簡易判決處刑書之記載雖為事實，然本
      件實則詐騙集團欲陷害乙○○之手法，顏明華與丙○○、
      甲○○事實上係同一詐騙集團成員，此種手法主要目的是
      要逼被告付出和解金了事，他們想以法院的公權力獲得錢
      財就是他們的動機。既然他們是詐騙集團，所以金錢最後
      會流回原主，所以實際上並沒有詐財的事，因此乙○○並
      沒有詐財的行為。丙○○是詐騙集團的同謀，第一、歹徒
      何以知道丙○○的手機號碼？第二、歹徒何以知道丙○○
      的身分遭冒用？第三、歹徒何以知道丙○○的手機遭盜打
      ？歹徒何以知道丙○○的帳戶涉及洗錢？第四、為何丙○○會將錢匯入不相識的乙○○帳戶？以上所述是否不合常
      理？而甲○○部份亦相似上開疑點，故丙○○、乙○○皆
      為詐騙集團成員，而特殊地方為其係利用檢察官引用刑法
      339條第一項來逼乙○○來付出和解金。以合法掩護不合
      法錢財，這就是詐騙集團的手法而不易察覺，詐騙集團實
      際上並沒有詐財的行為，故乙○○亦沒有幫助詐財的行為
      ，而乙○○變成受害者云云提起上訴。
（二）嗣於本院審理中則改以：我對於檢察官起訴是認罪，但我
      只是想釐清疑點而已，我對法律不清楚。我要認罪，希望
      庭上可以輕判等語為理由。
三、本院之判斷：
（一）訊據被告乙○○對於上開臺灣土地銀行西臺中分行帳戶（
      帳號000000000000號）及聯邦商業銀行中港分行帳戶（帳
      號000000000000號），皆為其所開立設置一節，均不否認
      ，並有土地銀行存摺類存款憑條2張，聯邦銀行存款憑條1
      張，乙○○所有之臺灣土地銀行西臺中分行帳戶之開戶資
      料、往來明細，聯邦商業銀行中港分行帳戶之開戶資料、
      往來明細各1份在卷可稽，是上開2份金融帳戶，原係被告
      所有使用一情，應可認定。
（二）再被告於警訊、偵查及本院審理中均坦承自己將上開2份
      金融機關帳戶之存摺、印鑑章及金融卡（含密碼）交予真
      實姓名年籍不詳自稱「顏明華」之成年男子。因此，被告
      確實將2份金融機關帳戶資料交給不詳姓名年籍之人，亦
      可認定。
（三）而被害人丙○○、甲○○因遭人詐騙，致分別將金錢匯入
      被告上開帳戶內，亦據丙○○、甲○○於警訊、偵查中，
      就被詐騙之經過情形，指訴甚詳，並有2人受騙後向員警
      報案之內政部警政署反詐騙案件紀錄表受理詐騙帳戶通報
      警示簡便格式表、金融機構聯防機制通報單，受理刑事案
      件報案三聯單，以及被告臺灣土地銀行西臺中分行帳戶往
      來明細、聯邦商業銀行中港分行帳戶之往來明細等附卷可
      證，是被害人確實因為受騙，而將金錢分別匯入被告所提
      供給他人使用之帳戶內，並遭人提領一空，應可認定。
（四）且依常情而言，詐騙集團成員自不詳處，取得被害人相關
      資料，或以隨機方式選定被害人，利用被害人急迫、輕率
      、無經驗之際，以電話向被害人施以詐騙，被害人一旦陷
      於錯誤而匯款，其所匯金錢，旋於短時間內遭提領一空，
      此為此種類型犯罪之常態。被告雖一度質疑被害人丙○○
      、甲○○均為詐騙集團成員之一。惟依常情而言，詐騙集
      團何庸甘冒被告自己掛失金融帳戶、甚或變更提款密碼自
      行將帳戶內金錢領走之風險，將與欲詐騙金額相當之數十
      萬元先行匯入被告帳戶。且果真如被告所言，被害人丙○○、甲○○是利用這種方式，與詐欺集團成員共謀，向被
      告求償，逼被告付和解金云云，則2人在一開始向員警報
      案當時，或檢察官偵查中，甚至在本院審理中，都大可表
      明要被告賠錢，然而被害人丙○○、甲○○，自報案時起
      至目前為止，從未表示要向被告求取賠償，丙○○甚至無
      奈的表示，錢已經被騙光了，要也沒有用等情。顯然本件
      又係屬通常之詐騙情節，並非如被告所稱，有何顯然特殊
      情形。
（五）綜上證據，被告提供帳戶幫助他人遂行詐欺取財犯罪，事
      證明確，其犯行應可認定。
四、論罪之理由：
（一）查前述自稱「顏明華」之不詳姓名年籍之詐欺集團成年成
      員，意圖為自己不法所有，基於詐欺取財之犯意，以詐術
      騙取被害人丙○○、甲○○之金錢，其等所為係共同犯刑
      法第339條第1項之詐欺取財罪。而被告基於幫助之犯意，
      提供上開金融機關帳戶，幫助詐欺集團成員詐欺，參與施
      用詐術之構成要件以外之行為，核其所為，犯刑法第30條
      第1項、第339條第1項詐欺取財罪之幫助犯。
（二）再前揭自稱「顏明華」之不詳人等所屬之詐欺集團成員就
      詐欺取財犯行，固有犯意聯絡及行為分擔，為共同正犯，
      惟幫助犯係從犯，從屬正犯而成立，刑法上既無「共同幫
      助」之情，當亦無「幫助共同」之可言（最高法院95年度
      臺上字第6767號判決、司法院廳刑一字第1104號函亦同此
      見解）。
（三）又被告幫助他人犯詐欺取財罪，為幫助犯，應依刑法第30
      條第2項之規定減輕其刑。
（四）被告以一行為，提供上開2份金融機關帳戶資料予犯罪集
      團用以詐欺取財，以一幫助行為，使該犯罪集團對被害人
      丙○○、甲○○詐騙財物，分別致被害人丙○○、甲○○
      之財產法益受有損害，為一行為觸犯數罪名而侵害數法益
      之想像競合犯，應依刑法第55條規定，從一重處斷。
（五）原審以被告罪證明確，依刑事訴訟法第449第1項前段、第
      454條第2項，刑法第30條第1項前段、第2項、第339條第
      1項、第55條、第41條第1項前段，刑法施行法第1條之1，
      量處被告有期徒刑5月，並諭知如易科罰金，以1000元折
      算1日，其認事用法並無違誤。
五、對於上訴理由之判斷：
（一）被告原上訴理由否認犯罪云云，係無可採，已如上述。至
      其嗣後於本院審理中，請求輕判云云，本院認為：量刑輕
      重，係屬事實審法院得依職權自由裁量之事項，茍已斟酌
      刑法第57條各款所列情狀而未逾越法定刑度，不得遽指為
      違法（最高法院72年度臺上字第6696號判例意旨參照）；
      又關於刑之量定，係實體法上賦予法院得為自由裁量之事
      項，倘其未有逾越法律所規定之範圍，或濫用其權限，即
      不得任意指摘為違法（最高法院75年度臺上字第7033 號
      判例意旨參照）；另在同一犯罪事實與情節，如別無其他
      加重或減輕之原因，下級審法院量定之刑，亦無過重或失
      輕之不當情形，則上級審法院對下級審法院之職權行使，
      原則上應予尊重（最高法院85年度臺上字第2446號判決意
      旨參照）。本院審酌被告具有大學學歷，竟未能注意自己
      金融機關帳戶之保管使用，輕易的將屬於自己重要事項的
      金融帳戶資料交付給毫不認識的人，幫助他人遂行詐欺犯
      行，影響社會經濟秩序，又本件被害人共2人，被害金額
      達62萬元，被告犯後並未深切反省等一切情狀，認原審法
      院量處被告有期徒刑5月，並諭知如易科罰金，以1000元
      折算1日，其量刑並未逾越法定刑度，亦無明顯過重之情
      形。揆諸最高法院前揭判例、判決意旨，自不能率指原審
      判決就量刑部分有何違法或失當之處。
（二）從而，被告上訴意旨猶執陳詞，先否認犯罪而指摘原判決
      不當，繼則坦承犯罪，請求輕判云云，均為無理由，應予
      駁回。
據上論斷，應依刑事訴訟法第455條之1第1項、第3項、第368條
，判決如主文。
本案經檢察官丁○○到庭執行職務。
中    華    民    國    99    年    3    月    11    日
                  刑事第八庭    審判長法  官  許金樹
                                      法  官  洪俊誠
                                      法  官  劉國賓
以上正本證明與原本無異。
不得上訴。
                                      書記官  張隆成
中    華    民    國    99    年    3    月    11    日

司法院資訊處製作；財團法人民間司法改革基金會備份。
